臺灣高等法院民事判決
111年度上易字第889號
上  訴  人  陳建元  
訴訟代理人  蔡靜娟律師
複 代理 人  洪祜嶸律師
被 上訴 人  吳思先  

訴訟代理人  藺超群律師
上列當事人間請求返還借款事件，上訴人對於中華民國111年3月
31日臺灣新北地方法院110年度訴字第2806號第一審判決提起上
訴，本院於111年11月9日言詞辯論終結，判決如下：
    主      文
原判決廢棄。
被上訴人應給付上訴人新臺幣壹佰萬元，及自民國一一○年三月
二十六日起至清償日止，按年息百分之五計算之利息。
第一、二審訴訟費用均由被上訴人負擔。
    事實及理由
一、上訴人主張：兩造原為男女朋友，被上訴人於民國109年10
    月間以為創立網拍事業需要資金為由，向伊借款新臺幣（下
    同）100萬元（下稱系爭款項），經伊允諾，於109年10月29
    日簽發支票號碼0000000之同面額支票乙紙（下稱系爭支票
    ）交予被上訴人，已提示兌現，伊基於兩造情誼，未要求被
    上訴人書立借據，亦未約定清償期。嗣伊多次請求被上訴人
    返還系爭款項，未獲置理，於110年2月7日致電被上訴人要
    求還款復遭拒，遂委請律師於同年3月12日寄發律師函催告
    被上訴人於函到7日內返還，被上訴人雖於同年3月18日收受
    ，然迄未清償，伊得依民法第478條規定請求被上訴人返還
    系爭款項，被上訴人並應自同年3月26日負遲延責任。又如
    認兩造間無借款關係，被上訴人受領系爭款項無法律上原因
    ，備位依民法第179條規定請求被上訴人返還利得，於原審
    聲明請求被上訴人返還系爭款項及法定遲延利息。原審駁回
    上訴人之請求，上訴人不服提起上訴，於本院上訴聲明：㈠
    原判決廢棄。㈡被上訴人應給付上訴人100萬元，及自110年3
    月26日起至清償日止，按年息5％計算之利息。
二、被上訴人則以：兩造於105年間開始交往，期間因上訴人與
    其他異性曖昧而爭吵不斷，伊於109年10月底發現上訴人與
    該名異性仍有往來，兩造爭執又起，伊遂提議分手，而上訴
    人亦因不耐伊指責及爭執而予同意，但因感念伊於交往期間
    擔任其經營之二手車買賣事業之交易人頭與助理，均未支領
    報酬，而贈與系爭款項作為補償，並當場簽發系爭支票交付
    伊，伊受領系爭款項乃基於上訴人之贈與，而非借款，亦無
    不當得利。又伊固曾於109年2月間起意經營網拍，但未實際
    經營，無籌措資金之需求，且系爭支票於109年11月6日兌現
    ，斯時兩造已分手，上訴人應無再出借如此鉅額款項之可能
    等語，資為抗辯。於本院答辯聲明：上訴駁回。
三、查上訴人於109年10月29日簽發系爭支票並交予被上訴人，
    經被上訴人於同年11月6日提示兌現。嗣上訴人於110年2月7
    日致電被上訴人要求還款遭拒，上訴人遂委請律師於110年3
    月12日寄發律師函，催告被上訴人於函到7日內返還系爭款
    項，被上訴人於110年3月18日收受該函，迄未返還等情，有
    支票存款對帳單、律師函及回執，錄音檔及譯文，第一商業
    銀行延吉分行111年10月24日函檢送之票據資料查詢、支票
    影本等存卷可佐（原審司促卷第9、11-13頁，本院卷第85-8
    9、141-143頁），且為被上訴人不爭執（原審卷第90頁，本
    院卷第46、98頁筆錄），應堪認定。
四、上訴人主張被上訴人向伊借用系爭款項迄未清償，依民法第
    478條規定請求返還；如認並非借款，被上訴人受領系爭款
    項為不當得利，備位依第179條規定請求返還等語，為被上
    訴人否認，並以上開情詞置辯。經查：
㈠、依證人蘇祐廷於本院到庭證稱：伊與上訴人為大學同學，目前一起從事中古車買賣，共同經營公司。上訴人於109年間在濱江市場附近，向伊稱被上訴人向其借錢作內衣網拍，其開自己的票給被上訴人，但錢不夠，怕跳票，向伊借100萬元軋票，說被上訴人在其生日時會還錢，伊當時有念他為何要打腫臉充胖子，但因公司均以支票交易，上訴人已經開票，伊不希望客人查到上訴人有跳票紀錄，遂同意借款與上訴人。但上訴人後來說跟被上訴人要不到錢，提議以分潤扣抵方式償還，目前已扣抵約30、40萬元等語（本院卷第96頁），參以系爭支票之發票日期為109年10月29日，同年11月6日有臨櫃以現金100萬元存入系爭支票之存款帳戶，經被上訴人於同日提示交換（本院卷第143頁）等情，可知上訴人於109年10月29日簽發並交付系爭支票與被上訴人後，確因資力不足而向證人蘇祐廷借款，使系爭支票可如期兌現，且斯時即已告知證人蘇祐廷，系爭款項係借予被上訴人經營網拍之用等節。又依證人蘇祐廷另證稱：伊在聚餐時曾聽到兩造有談論被上訴人要經營內衣網拍，上訴人要拿錢出來，但當時兩造是情侶，伊不知兩人間之債權債務關係為何等語（本院卷第97頁），亦可知證人蘇祐廷雖不知系爭款項之性質為何，但兩造於109年間確有商議被上訴人欲經營內衣網拍，由上訴人提出資金之計畫。再佐以被上訴人不爭執真正之兩造110年2月7日通話內容（本院卷第85頁），上訴人明確以：「…我之前那100萬你那邊也拿了一段時間，我現在真的是公司資金有困難。…這筆錢你到底願不願意還我？」等語，請求被上訴人返還，經被上訴人明確表示「不要」予以拒絕（本院卷第85頁），可見上訴人於系爭支票兌現後不久即請求被上訴人返還系爭款項，而被上訴人僅單純拒絕，亦無任何上訴人無理請求之質疑。綜上各情，堪認上訴人主張系爭款項為被上訴人經營網拍所需而向其借用等節，應屬可採。
㈡、被上訴人雖否認有向上訴人借款，抗辯：系爭款項係上訴人於分手時因感念伊於105年2月至109年11月間交往期間擔任二手車交易人頭及協助處理文書及寄送文件所贈與云云。然被上訴人自承並未任職上訴人經營之公司，為上訴人擔任二手車人頭之數量約10部，偶爾陪同協談收車、售車事宜等語（本院卷第125頁），可知被上訴人固偶有協助上訴人行政庶務或擔任車輛登記名義人，但應係出於男女朋友關係所提供之協助，次數並非頻繁，亦非常態；且依被上訴人所陳，兩造於105年間開始交往後即因上訴人與其他異性曖昧而爭吵不斷等語觀之，似見雙方感情並非融洽。再依兩造各自所提LINE對話紀錄（原審卷第61頁，本院卷第163-166頁），及被上訴人不爭執真正之上訴人銀行存摺交易明細（本院卷第131-139、171頁）觀之，兩造交往期間，上訴人雖經常給付1萬至3萬元不等金額與被上訴人，並負擔房租、NETFLIX月費或提供郵局卡綁定支付小額費用，但均非鉅額，酌以上訴人簽發系爭支票後，尚須向證人蘇祐廷借貸以兌現之情，可見上訴人與被上訴人分手當時並無支付系爭款項之資力；況被上訴人亦抗辯上訴人於兩造協議分手後，就不足500元之小額費用，尚不願繼續提供郵局卡供被上訴人綁定支付，不可能願意出借系爭款項等語，益見上訴人就金錢之給付並非慷慨。基上，上訴人與被上訴人分手時，應無因感念被上訴人於交往期間偶爾提供之協助，即贈與高達100萬元款項之可能，是被上訴人抗辯系爭款項為上訴人所贈與，實難採信。至被上訴人另抗辯伊固曾於109年2月間起意經營網拍，但未實際經營，無籌措資金之需求云云，並提出109年2月間在網路刊登內衣廣告之截圖（本院卷第73-79頁）為佐。然依該截圖所示，被上訴人已確定內衣網站之名稱為「騷辣館」，除於網路介紹品牌特色外，並拍攝多組模特兒穿著內衣商品之照片作為宣傳，且已費心為各模特兒設計角色，分別給予吸引消費者注意之別稱（本院卷第73-79頁），並非毫無經營內衣網拍事業之舉；況被上訴人借款後有無實際用於經營網拍，亦與兩造有無消費借貸合意無涉，是其此部分抗辯，亦非可取。
㈢、按給付無確定期限者，債務人於債權人得請求給付時，經其
    催告而未為給付，自受催告時起，負遲延責任；前項催告定
    有期限者，債務人自期限屆滿時起負遲延責任。民法第229
    條第2項前段、第3項定有明文。又依民法第478條規定，消
    費借貸未定返還期限者，借用人得隨時返還，貸與人亦得定
    1個月以上之相當期限催告返還。所謂返還，係指「終止契
    約之意思表示」而言，亦即貸與人一經向借用人催告，其消
    費借貸關係即行終止，貸與人於該期限屆滿時即有請求之權
    利，借用人並應負遲延責任；而所謂貸與人得定一個月以上
    之相當期限催告返還，非謂貸與人之催告必須定有期限，祇
    須貸與人有催告之事實，而催告後已逾一個月以上相當期限
    者即足（最高法院97年度台上字第2654號、99年度台上字第
    1954號判決意旨參照）。次按遲延之債務，以支付金錢為標
    的者，債權人得請求依法定利率計算之遲延利息，應付利息
    之債務，其利率未經約定，亦無法律可據者，週年利率為5％
    ，民法第233條第1項前段、第203條定有明文。查上訴人於1
    10年2月7日請求被上訴人返還系爭款項，雖未定期限，但兩
    造之消費借貸契約已終止，且迄上訴人於110年3月12日寄發
    律師函催告被上訴人於函到7日內返還時，已逾一個月以上
    相當期限，被上訴人並於110年3月18日收受前開律師函，自
    應負遲延責任。是上訴人主張被上訴人應返還系爭款項，並
    給付自110年3月26日起按年息5％計算之遲延利息，應屬有據
    。
五、綜上而論，上訴人依民法第478條規定請求返還系爭款項，及自110年3月26日起至清償日止，按年息5％計算之利息，為有理由，應予准許。又本院既認上訴人之先位聲明為有理由，自無庸再就其備位聲明部分為審究。原審為上訴人敗訴之判決，自有未合，上訴論旨指摘原判決不當，求予廢棄改判，為有理由，爰由本院廢棄改判如主文第二項所示。
六、本件為判決基礎之事證已臻明確，本院經逐一審酌兩造歷審
    所提其餘攻擊、防禦方法及援用之證據，均認與前開論斷結
    果無礙，爰不再逐一論述，附此敘明。
七、據上論結，本件上訴為有理由，依民事訴訟法第450條、第7
    8條，判決如主文。　　
中　　華　　民　　國　　111 　年　　11　　月　　23　　日
                  民事第十三庭  
                      審判長法  官  林純如
                            法  官  柯雅惠
                            法  官  邱蓮華
正本係照原本作成。
不得上訴。
中　　華　　民　　國　　111 　年　　11　　月　　23　　日

　　　　　　　　　　　　　  書記官  蘇意絜